【裁判字號】    97,交聲,836
【裁判日期】    970611
【裁判案由】    聲明異議
【裁判全文】
臺灣高雄地方法院交通事件裁定         97年度交聲字第836號
原處分機關  交通部公路總局高雄區監理所旗山監理站
異  議  人  甲○○
即受處分人
上列異議人因違反道路交通管理處罰條例案件，對於交通部公路
總局高雄區監理所旗山監理站，於民國97年3 月25日以旗監違字
第裁85-BV0000000號違反道路交通管理事件裁決書所為之處分，
聲明異議，本院裁定如下：
    主    文
異議駁回。
    理    由
一、異議意旨略以：異議人即受處分人甲○○於民國（下同）96
    年10月12日上午10時許，並無駕駛車號695-BAP 號重機車，
    沿高楠公路北向南行駛，闖越中華社區路口紅燈、拒絕停車
    受稽查而逃逸之事實，是原處分機關未提出證據佐證前開事
    實情況下，即予裁決，難認正確，爰聲明異議，請求撤銷原
    處分云云。
二、按汽車駕駛人之行為有闖紅燈、不服指揮稽查而逃逸情形，
    當場不能或不宜攔截製單舉發者，得逕行舉發；又逕行舉發
    ，應記明車輛牌照號碼、車型等可資辨明之資料，以汽車所
    有人為被通知人製單舉發，道路交通管理處罰條例第7 條之
    2 第1 項第1 款、第4 款、第4 項分別定有明文。另按本條
    例之處罰，受舉發違反道路交通管理事件之受處罰人，認為
    受舉發之違規行為應歸責他人者，應於舉發違反道路交通管
    理事件通知單應到案日期前，檢附相關證據及應歸責人相關
    證明文件，向處罰機關告知應歸責人，處罰機關應即另行通
    知應歸責人到案依法處理。逾期未依規定辦理者，仍依本條
    例各該違反條款規定處罰，同條例第85條第1 項定有明文。
  (一)亦即汽車駕駛人交通違規事件，如舉發單位並未當場攔停，
    而依道路交通管理處罰條例第7 條之2 第1 項第1 款、第4
    款規定逕行舉發者，此際舉發機關僅能依該條第4 項規定，
    對汽車所有人掣單舉發。倘經舉發之汽車所有人在舉發通知
    單所載應到案日期前到案，並告知處罰機關該違規駕駛人姓
    名、身分證統一編號及住址者，處罰機關應即處罰實際違規
    駕駛人。惟汽車所有人若未於應到案日期前到案，或雖於應
    到案日期前到案，而未告知處罰機關實際之違規駕駛人者，
    處罰機關仍應依同條例第85條第1 項規定，處罰汽車所有人
    。至於前所謂汽車，依同條例第3 條第8 款規定，包括機器
    腳踏車。
  (二)96年10月12日駕駛車號695-BAP 號重機車違規者係男子，此
    有卷附交通違規採證照片2 張可憑（見本院卷第11頁）；而
    本件異議人係該車所有人，然為女性，有車號查詢重型機車
    車籍、個人基本資料查詢結果足按（見本院卷第13、25、26
    頁），可見當日駕車違規者並非異議人本人。惟依前揭說明
    ，異議人雖無駕駛該重機車違規之行為，亦屬於法律規定之
    「被通知人」，除能「於應到案日期前，檢附證據向處罰機
    關告知應歸責人」外，基於其車主身分仍屬於「應受處罰之
    人」。
三、按汽車駕駛人，行經有燈光號誌管制之交岔路口闖紅燈者，
    處新台幣（下同）1,800 元以上5,400 元以下罰鍰；又汽車
    駕駛人，駕駛汽車有違反本條例之行為，經交通勤務警察或
    依法令執行交通稽查任務人員制止時，不聽制止或拒絕停車
    接受稽查而逃逸者，除按各該條規定處罰外，處3,000 元以
    上6,000 元以下罰鍰；另汽車駕駛人有前開第53條、60條規
    定之情形者，除依該條處罰鍰外，並分別予記違規點數3 點
    、1 點，道路交通管理處罰條例第53條第1 項、60條第1 項
    、第63條第1 項分別定有明文。經查：
  (一)車號695-BAP 號重機車於96年10月12日上午10時許，行經設
    有燈光號誌管制之高楠公路、中華社區路口闖越紅燈，經警
    攔停，卻拒絕停車受稽查並逃逸之事實，業經證人即當場舉
    發之高雄市政府警察局交通大隊員警林沅泰到庭證稱：96年
    10月12日早上10時許，我是先看到高楠公路北往南方向與中
    華社區○○路口之燈號變換成紅燈，車號695-BAP 號重機車
    才行經停止線，而且同方向車輛都已經停止，該車卻仍從後
    方超越，所以很確定有闖越紅燈之違規。另外，我當時位在
    該車前方，發現違規事實後即攔停，駕駛人見狀則就地在機
    車道迴轉，逆向行駛逃逸，我便拍照存證等語明確（見本院
    卷第21、22頁），並有證人林沅泰庭呈之道路交通事故現場
    圖、舉發違反道路交通管理事件通知單各1 份、駕駛車號69
    5-BAP 號重機車逆向行駛逃逸之照片2 張在卷可稽（見本院
    卷第10、11、24頁），是車號695-BAP 號重機車確有本件闖
    紅燈、拒絕停車受稽查並逃逸之違規事實，堪以認定。
  (二)本件雖無該車闖紅燈當時之採證照片可憑，然按路口燈號變
    換迅速，闖紅燈之情形又屬稍縱即逝，倘要求員警必以錄影
    或照相為證，實為強人所難；況員警執行交通勤務，依法亦
    未要求必須以錄影或照相存證；且員警林沅泰已於最速時間
    拍攝該車逃逸之照片。是以本件就闖紅燈部分雖未拍照佐證
    ，亦難謂有何不當。故異議人之辯解，並非可採。
四、綜上所述，車號695-BAP 號重機車既有闖紅燈、拒絕停車受
    稽查並逃逸之違規行為，業如前述，則本件依道路交通管理
    處罰條例第7 條第4 項規定，對異議人製單舉發，即屬無誤
    。又異議人未依同條例第85條第1 項規定，於應到案日期前
    告知應歸責人，依前開說明，即應自行負責。故原處分機關
    依同條例第53條第1 項、第60條第1 項、第63條第1 項，裁
    處異議人罰鍰10,500元，並記違規點數4 點，自屬有據。異
    議人執前詞認本件裁決不當，為無理由，應予裁定駁回。
五、應依道路交通案件處理辦法第19條，裁定如主文。
中    華    民    國    97    年    6     月    11    日
                  交通法庭  法  官  洪珮婷
以上正本證明與原本無異。
如不服本裁定，應於收受送達後5 日內向本院提出抗告狀。
中    華    民    國    97    年    6     月    11    日
                            書記官  賴朱梅


司法院資訊處製作；財團法人民間司法改革基金會備份。
